臺灣高等法院民事判決
                                    110年度上易字第188號
上  訴  人  林靜宜  
訴訟代理人  程巧亞律師
被 上訴 人  程致中  
訴訟代理人  鄭鈺潔律師
            劉韋廷律師
            黃金昌律師
上列當事人間請求損害賠償事件，上訴人對於中華民國109年12
月31日臺灣臺北地方法院第一審判決(108年度重訴字第1047號)
提起上訴，本院於110年9月14日言詞辯論終結，判決如下：
如下：
    主      文
上訴駁回。
第二審訴訟費用由上訴人負擔。
    事實及理由
按民事事件涉及外國者，為涉外民事事件，應依涉外民事法律
　適用法（下稱涉外法）定其應適用本國或外國之法律。所稱涉
  外，係指構成民事事件事實，包括當事人、法律行為地、事實
  發生地等連繫因素，與外國具有牽連關係者而言。查Absolute
   Living Developments Limited（下稱ALD公司）為英國公司
  ，其開發之SUMMER BERRY RESIDENCES學生公寓（下稱系爭公
  寓）租賃資產係坐落於英國西約克郡布拉德福德鎮（Bradford
  ）（見原審卷㈠第135至145頁），上訴人主張被上訴人仲介伊
  購買系爭公寓租賃權而有過失，依債務不履行等法律關係，請
  求被上訴人賠償損害，即有涉外因素，屬於涉外事件。又依涉
  外法第20條第1至3項規定，法律行為發生債之關係者，其成立
  及效力，依當事人意思定其應適用之法律；當事人無明示之意
  思或其明示之意思依所定應適用之法律無效時，依關係最切之
  法律；法律行為所生之債務中有足為該法律行為之特徵者，負
  擔該債務之當事人行為時之住所地法，推定為關係最切之法律
  。上訴人主張伊於我國境內簽立房源預定登記單（PROPERTY R
  ESERVATION FORM，下稱預定單）並與原審共同被告豊天置業
  有限公司（下稱豊天公司，另與被上訴人合稱豊天公司二人）
  及被上訴人簽立不動產服務委託書（下稱系爭服務委託書），
  而成立居間及委任之混合契約，核屬因法律行為而發生債之關
  係，且未約定其應適用之法律，而被上訴人之住所地位於臺北
  市，堪認我國法律應為上開法律行為關係最切之法律，是本件
  應以我國法為準據法，合先敘明。
上訴人主張：被上訴人原為專門從事海外不動產仲介業務之原
  審共同被告豊天公司之負責人兼經紀營業員。伊於民國103年5
  月20日簽立預定單，並與豊天公司二人簽立系爭服務委託書，
  同意支付仲介費400英鎊，委託其等代理伊以4萬英鎊（預收4
  年房租扣抵後，實付2萬4,000英鎊）向ALD公司購買系爭公寓
  第302號房租賃權（下稱系爭房屋租賃權），而成立居間及委
  任之混合契約。詎豊天公司二人卻未善盡有關系爭房屋應繳納
  地租、服務費、市政稅等費用（下稱系爭地租等三項費用）及
  是否完工及全部出租之調查及告知義務，致伊購買後自104年
  起，陸續接獲物業管理公司及英國政府機關通知繳納前述費用
  ，而有過失。嗣經伊與其他國內購買人共同委託英國之律師與
  賣方代辦律師協商後始於107年7月間成立和解，經扣除委任律
  師及相關代辦費用後，實際取回9,328.06英鎊，因此受有損害
  1萬5,263.97英鎊（計算式：價金24,000+仲介費400+市政稅19
  2.03-取回9,328.06=15,263.97）（下稱系爭損害）等情，爰
  依民法第544條、第227條第1、2項、不動產經紀業管理條例（
  下稱經管條例）第26條第2項及公司法第23條第2項等規定，求
  為擇一命豊天公司二人連帶給付1萬5,263.97英鎊，並加計自
  起訴狀繕本送達翌日（即109年3月4日）起算法定遲延利息之
  判決（原審就上開部分判命豊天公司如數給付，駁回對被上訴
  人之請求，上訴人不服，提起上訴；另未繫屬本院部分，不予
  贅述）。上訴聲明：㈠原判決關於駁回上訴人後開第㈡項之訴及
  該部分假執行之聲請均廢棄。㈡上開廢棄部分，被上訴人應與
  豊天公司連帶給付上訴人1萬5,263.97英鎊，及自109年3月4日
  起至清償日止，按年息5％計算之利息。
被上訴人則以：伊非系爭預定單及服務委託書之契約當事人，
  無論其性質是否為居間及委任之混合契約，均不對上訴人負有
  前述契約責任。又伊雖為豊天公司於系爭服務委託書所載承辦
  經紀業務員，然於上訴人簽約前已調查系爭公寓開發商及其委
  任英國律師等人背景資料（含公司有無合法設立及律師資格等
  ），並請英國之房地產公司提供系爭公寓相關證明文件，確認
  該屋已於101年5月間完工，用途為學生宿舍並投保必要之保險
  等事宜，另請英國房地產人員來臺講授該國購屋方式，已提供
  上訴人得向前述人員詢問相關契約義務及不動產狀態之機會及
  中文版契約文件予上訴人閱覽，而盡合理調查及告知之善良管
  理人注意義務。再公司法第23條規定之公司負責人連帶賠償責
  任，係以公司有侵權行為為要件，本件債務不履行爭議，應無
  前開規定之適用；另經管條例第26條第2條為民法侵權行為之
  特別規定，伊無不法侵害上訴人權利情事，自不負此項賠償責
  任，且上訴人之請求權已罹於時效，其損害數亦非全然有理等
  語，資為抗辯。答辯聲明：上訴駁回。　
查被上訴人於101年9月17日至107年3月28日間為專門從事海外
  不動產仲介業務之豊天公司負責人，並具備經紀營業員資格（
  102年登字第228016號）兼任該公司之經紀營業員。上訴人於1
  03年5月20日簽立預定單，並與豊天公司簽立系爭服務委託書
  ，訴外人王德仁、被上訴人依序為該案之經紀人及經紀營業員
  ，約定由上訴人委託豊天公司代理上訴人以4萬英鎊（另扣抵
  預收4年房租，實付2萬4,000英鎊）向ALD公司購買系爭房屋租
  賃權。嗣上訴人於同年8月間取得英國地政機關核發之系爭房
  屋租賃權登記證書（Official copy of register of title）
  ；另自104年間起陸續收到系爭公寓管理公司DE PARR LETTING
  S LIMITED(下稱DPLL公司）通知繳納管理費及地租，及收到英
  國西約克初級法院命上訴人支付市政稅（含滯納金）之判決文
  書等情，為兩造所不爭執，並有系爭服務委託書、預定單、登
  記證書、系爭公寓投資方案、DPLL公司繳費通知及前述英國法
  院判決、豊天公司登記資料可稽（見原審卷㈠第165、181、197
  、221、283至305頁）。又上訴人主張：伊係與豊天公司二人
  共同簽立系爭服務委託書，其等執行仲介業務及前述委任事務
  ，未善盡系爭地租等三項費用及是否完工及全部出租之調查及
  告知義務而有過失，致伊受有系爭損害，被上訴人應依經管條
  例第26條第2項、民法第544條、第227條第1、2項、公司法第2
  3條等規定，與豊天公司負連帶賠償責任等語，為被上訴人所
  否認，並以前揭情詞置辯。爰審認如次：
㈠關於上訴人依民法第544條、第227條第1、2項等規定為請求部
  分：
  按稱委任者，謂當事人約定，一方委託他方處理事務，他方允
  為處理之契約；居間者，謂當事人約定，一方為他方報告訂約
  之機會或為訂約之媒介，他方給付報酬之契約，此觀民法第52
  8條、第565條規定即明。受任人因處理委任事務有過失，或因
  逾越權限之行為所生之損害，對於委任人應負賠償之責；因可
  歸責於債務人之事由，致為不完全給付者，債權人得依關於給
  付遲延或給付不能之規定行使其權利，因不完全給付而生前項
  以外之損害者，債權人並得請求賠償，同法第544條、第227條
  第1、2項另定有明文。惟債權契約為特定人間之權利義務關係
  ，債權人僅得向債務人請求給付，是債務人之代理人或使用人
  縱關於債之履行有故意或過失，依同法第224條規定，債務人
  固應與自己之故意或過失負同一責任，然非謂其代理人或使用
  人即應與債務人同負債務不履行之責。又依經管條例第4條第4
  款、第7款及第16條本文規定，經紀業，係指依經管條例規定
  經營仲介或代銷業務之公司或商號；經紀人員，則包含經紀人
  或經紀營業員，應專任一經紀業，不得為自己或他經紀業執行
  仲介或代銷業務。觀諸系爭服務委託書（見原審卷㈠第125至12
  7頁）記載：「立委託書人林靜宜（以下簡稱買方）經由豊天
  公司仲介（以下簡稱受託人），買方願依下列條件承購ALD公
  司（發展商/經紀商）所有之下列不動產，爰特立此委託書…由
  受託人處理定購事宜，並同意以下列條款履行簽定不動產買賣
  契約。第1條不動產買賣標的（略）。第2條承購總價款、付款
  條件及其他承購條件：……受託人於定購確認完成後應於3日內
  告知買方，買方應於訂購完成日起計14日內完成買賣契約簽訂
  事宜。第3條（略）。第4條委託期限：買方之委託期間至103
  年4月22日16時止，屆期若受託人未能告知買方是否完成定購
  程序，或賣方不同意出售時，受託人應於期滿後7日內協助將
  定金無息返還予買方。第5條（略）。第6條給付服務報酬：⒈
  買方承諾於受託人代理完成購屋程序（買賣雙方完成交換合約
  ）後同意以買賣成交總價款1%現金金額給付予受託人作為服務
  報酬。⒉買方同意此服務報酬依簽訂本契約書當日之即期匯率
  計價，應支付受託人400英鎊，並於簽訂本契約書時先繳付受
  託人1/2做為服務報酬（200英鎊），並於買賣雙方完成交換合
  約之程序後，於3日內支付受託人剩餘報酬（200英鎊）。匯款
  會款帳戶…戶名：豊天公司。第7至8條（略）。第9條：本委託
  書正本1式2份，買方與受託人雙方各執1份保存為憑。此致受
  託人豊天公司。受託人資料：豊天公司（另註明承辦〈經紀〉營
  業員為被上訴人及其證號、經紀人為王德仁及其證號）、委託
  人資料：上訴人（並各自簽名或用印）」等語，已揭明上訴人
  及豊天公司方為系爭服務委託書之居間及委任契約當事人。至
  上訴人雖為豊天公司斯時法定代理人兼承辦經紀營業員，然非
  為自己而執行前述仲介業務及受託事務，乃豊天公司之履行輔
  助人（即代理人兼使用人）。縱被上訴人為豊天公司處理上開
  事務有過失，亦應由豊天公司依其與上訴人間之債權契約負責
  ，被上訴人對上訴人並不負債務不履行或不完全給付之契約責
  任。是上訴人主張被上訴人於系爭服務委託書之經紀營業員處
  用印，即與伊成立委任及居間之混合契約，卻未依善良管理人
  之注意義務，調查及告知系爭地租等三項費用及是否完工及全
  部出租等事項，致伊受損害，依民法第544條、第227條第1、2
  項等規定，請求被上訴人負債務不履行之賠償責任云云，依前
  說明，並無可採。　
㈡關於上訴人依經管條例第26條第2項規定為請求部分：
⒈按受任人處理委任事務，其受有報酬者，應以善良管理人之注
  意為之，為民法第535條所明定。所謂盡善良管理人之注意，
  係指依交易上一般觀念，認為有相當知識經驗及誠意之人所具
  有之注意。不動產仲介業之業務，涉及不動產買賣之專業知識
  ，此所以一般消費者願委由仲介業者處理買賣事宜之原因。仲
  介業者針對其所為之仲介行為，既向消費者收取高額之酬金，
  即應就其所從事之業務負善盡預見危險及調查之義務，而依民
  法第567條第1項之規定，據實報告於當事人。又我國為管理不
  動產經紀業，建立不動產交易秩序，保障交易者權益，並促進
  不動產交易市場健全發展另定有經管條例。其第21條規定：「
  經紀業與委託人簽訂委託契約書後，方得刊登廣告及銷售。前
  項廣告及銷售內容，應與事實相符，並註明經紀業名稱。廣告
  及銷售內容與事實不符者，應負損害賠償責任。」、 第22條
  規定：「不動產之買賣、互易、租賃或代理銷售，如委由經紀
  業仲介或代銷者，下列文件應由經紀業指派經紀人簽章：不
  動產出租、出售委託契約書。不動產承租、承購要約書。定
  金收據。不動產廣告稿。不動產說明書。不動產租賃、買
  賣契約書。前項第1款及第2款之規定，於經營代銷業務者不適
  用之。第1項第5款之不動產說明書應記載及不得記載事項，由
  中央主管機關定之。」、第23條規定：「經紀人員在執行業務
  過程中，應以不動產說明書向與委託人交易之相對人解說。前
  項說明書於提供解說前，應經委託人簽章。」。是經紀業從事
  仲介或代銷業務，其提供之廣告及銷售內容自應與事實相符，
  不得有引人錯誤之表示或表徵，並應依不動產說明書應記載及
  不得記載事項規定，詳予調查及製作不動產說明書，縱因國外
  特殊情形，未能依應記載事項記載者，亦得於該事項下予以說
  明，俾消費者了解國內、外不動產交易之差異性；且經紀人員
  於執行業務過程中，亦應以不動產說明書，向與委託人交易之
  相對人解說其內容。如有舉辦國外不動產（包括土地、成屋及
  預售屋）之銷售說明會時，尚應對於當地國情、法令、取得不
  動產產權性質、持有期間之稅費負擔、轉售稅賦或限制條件等
  節詳予說明，始可認仲介業或其經紀人員從事之國外不動產仲
  介或代銷業務，已善盡預見危險及調查之義務而無過失。
⒉查豊天公司仲介上訴人購買系爭房屋租賃權，其履行輔助人即
  豊天公司斯時法定代理人兼經紀營業員之被上訴人曾提供ALD
  公司所製作之系爭公寓投資方案說明（內容為：系爭公寓房產
  概況為224個高品質學生公寓單位、10%的收益率淨賺保證、全
  面管理、10年租金保證、可觀的房產增值、125年產權、已竣
  工和出租〈100%出租率〉，並強調該物業已出租並有等候名單等
  候學生單位出租；及該房產規格包含所有家具設施在內；常見
  問題部分則記載：該大樓已竣工且已出租；所有房間都已配齊
  家具；此為租賃資產，租賃期限125年，地租為260英鎊/年；A
  LD公司的物業管理部將全權管理投資人之房產，物業費是收取
  租金的20%，如有參與保證租金回饋計畫，則無須支付任何物
  業費、此為學生公寓，除非在鄰近大學或大專讀書，否則投資
  人在旅英期間不得入住系爭公寓；投資人除需支付每年260英
  鎊之地租、每3年500英鎊之翻新費，以及租金收入轉入指定帳
  戶時所產生之銀行手續外，無其他隱性收費等語），及豊天公
  司所製作合約文件重點檢核表（其中有關訂購內容之其他費用
  部分記載：地租、服務費依序為每年260英鎊、140英鎊，且均
  自第5年開始，另買方在此專案中享有免付管理費優惠等語）
  予上訴人乙情，乃為被上訴人所不爭執（見原審卷㈠第135至14
  5、397至401、478、513頁），依前說明，渠等對於前開投資
  方案說明之文宣及合約文件重點檢核表所載內容是否與事實符
  合，有無引人錯誤之表示或表徵，自負有善盡預見危險及調查
  之義務。被上訴人雖主張：伊於提供系爭公寓購買資訊前，已
  曾查詢該建物之開發商、委任聯絡之英國律師等人員之背景資
  料，依序確認為合法設立之公司及有律師之資格，並請英國之
  房地產公司提供系爭公寓之相關證明文件，確認該屋於101年5
  月間已達完工、可以使用之狀態，係做為學生宿舍且已投保必
  要之保險，另請英國房地產人員來臺講授該國購屋方式，已提
  供上訴人得向前述人員詢問相關契約義務及不動產狀態之機會
  及中文版契約文件予上訴人閱覽云云，並提出ALD公司及英國
  律師網頁查詢結果及系爭公寓完工證明、投保資料及譯文為憑
  （見原審卷㈠第321、357至363、497至499頁）。惟觀被上訴人
  所稱完工證明乃記載所示辦公大樓改裝為學生宿舍公寓工程，
  確認於101年9月5日檢查時已達實際完工期－尚待粉刷與竣工檢
  查；另投保資料則記載前述學生宿舍建物於102年9月27日至10
  3年9月26日保險期間已投保實際滅失與損壞之全險，均無法證
  明上開建物嗣已完成內部裝修、配置所稱家具設備並全數出租
  ，甚至尚有名單候補承租。又上訴人主張系爭公寓實際尚有部
  分未完工及出租，亦據提出與所述相符之現場照片為佐（見原
  審卷㈠第407至409頁）；且上訴人於103年7、8月間取得系爭房
  屋租賃權後，自104年6月間起即陸續收到物業管理公司通知繳
  納自103年7月11日起至104年12月24日止之地租計377.72英鎊
  及103年7月11日起至104年6月25日止之服務費計1842.72英鎊
  ；及於105年7月收到應納市政稅暨費用調整通知，亦有前述通
  知可按（見原審卷㈠第165、181、197、221頁、卷㈡第61頁），
  核與前述豊天公司二人告知被上訴人應負擔之地租、服務費及
  市政稅等費用計收情形，有所差異。依前所述，堪認被上訴人
  就其所從事之仲介業務有未盡預見危險及調查之善良管理人注
  意義務情事，而有過失。
⒊惟按，因故意或過失，不法侵害他人之權利者，負損害賠償責
  任，故意以背於善良風俗之方法，加損害於他人者亦同；違反
  保護他人之法律，致生損害於他人者，負賠償責任，但能證明
  其行為無過失者，不在此限。受僱人因執行職務，不法侵害他
  人之權利者，由僱用人與行為人連帶負損害賠償責任。民法第
  第184條、第188條分別定有明文。又依經管條例第16條本文及
  第26條第2項之規定，經紀人員應專任一經紀業，並不得為自
  己或他經紀業執行仲介或代銷業務；經紀業因經紀人員執行仲
  介或代銷業務之故意或過失致交易當事人受損害者，該經紀業
  應與經紀人員負連帶賠償責任。參諸經管條例第26條立法理由
  及該條立法時之黨團協商會議及院會記錄（見本院卷第431至4
  35頁、原審卷㈡第15頁），可認經管條例第26條第2項係以經紀
  人員執行仲介或代銷業務有故意或過失，致交易當事人受損害
  為要件，始由其所屬經紀業與之連帶負賠償責任，此為特殊侵
  權行為之規定，其時效應適用民法第197條規定之2年短期時效
  。本件上訴人於104及105年間起即陸續收到前述稅費之繳納通
  知，已知悉豊天公司二人告知上訴人應負擔之地租、服務費及
  市政稅等費用計收情形，與實際狀況有所差異，並於106年3月
  15日向上訴人於英國委購入系爭房屋之人員提出損害賠償之請
  求（見原審卷㈠第345至355、489至495頁之和解協議書及譯文
  所載請求日期）。上訴人雖主張：被上訴人於104年10月間告
  知前述稅費計收情形與實情有異係因ALD公司作業錯誤或故意
  違約所致，伊因誤信直到107年間收到系爭房屋租賃權因未給
  付地租遭裁定喪失之通知，始知前述該項費用確應由上訴人負
  擔，應認本項請求權時效自斯時始開始起算云云，並提出豊天
  公司電郵及前述權利喪失通知為憑（見原審卷㈠第423至424頁
  、卷㈡第317至319頁）。惟被上訴人既於106年3月15日已向上
  訴人於英國委購入系爭房屋之人員提出損害賠償之請求（此項
  請求若屬出賣人ALD公司作業錯誤或故意違約等故所生之履約
  爭議，即難認豊天公司二人執行前述仲介業務時所得預見或有
  告知不實情事），足見上訴人至遲於106年3月15日就前述訂約
  事項已知被上訴人執行仲介業務有未善盡預見危險及調查義務
  情事，而知有損害及賠償義務人，與上訴人嗣仍拒付地租而終
  遭裁定喪失系爭房屋租賃權，應屬二事。是上訴人遲至108年1
  0月4日始向被上訴人起訴為請求（見原審卷㈠第9頁），其請求
  權時效已完成，被上訴人抗辯伊得拒絕給付等語，核屬有據。
  至於上訴人另主張系爭公寓實際尚有部分未完工及出租部分，
  惟其於購買時既已預收4年房租用以扣抵價金，且所舉照片不
  足以證明系爭房屋亦屬其所稱未完工且未出租部分，尚難認已
  因被上訴人未善盡此部分之預見危險及調查義務而實際受損害
  。從而，上訴人依經管條例第26條第2項規定，請求被上訴人
  應與豊天公司連帶給付1萬5,263.97英鎊本息，即為無理由。
㈢關於上訴人依公司法第23條第2項規定為請求部分：　
　按公司法第23條規定：公司負責人對於公司業務之執行，如有
  違反法令致他人受有損害時，對他人應與公司負連帶賠償之責
  。係以該負責人執行公司業務違反法令及該他人因此受有損害
  為要件。而受任人處理委任事務，並受有報酬者，應負善良管
  理人之注意義務；居間人關於訂約事項，應就其所知，據實報
  告於各當事人，如以居間為營業者，並負有調查之義務，均為
  民法第535條、第567條所定受任人或居間人應負之契約義務。
  被上訴人於101年9月至107年3月間為豊天公司負責人，為該公
  司執行前述仲介業務及受託事務，縱有未盡系爭地租等三項費
  用及是否完工、全部出租等訂約事項之告知及調查義務情事，
  亦屬單純之債務不履行，尚難認係違背法令之行為。又上訴人
  主張被上訴人為豊天公司執行前述仲介業務及受託事務，已違
  反經管條例第24條之2第3、4款：「經營仲介業務者經買賣或
  租賃雙方當事人之書面同意，得同時接受雙方之委託，並依下
  列規定辦理：…提供買受人或承租人關於不動產必要之資訊。
  告知買受人或承租人依仲介專業應查知之不動產之瑕疵。」
  規定，而違反法令云云（見本院卷第383頁）。惟前述規定之
  適用，僅限於經營仲介業務者同時接受買賣或租賃雙方當事人
  之委託，始須經雙方當事人書面同意，並遵守同條各款之規定
  。上訴人並未舉證證明豊天公司仲介上訴人購買系爭房屋租賃
  權，有同時受買賣雙方當事人委託之情形，此由上訴人提出之
  系爭預定單文末當事人欄並無豊天公司之用印可證（見原審卷
  第123頁），亦難認本件有前述規定之適用。從而，上訴人依
  公司法第23條第2項規定，請求被上訴人應與豊天公司連帶負
  賠償責任，亦屬無據。　
綜上所述，上訴人依民法第544條、第227條第1、2項、經管條
  例第26條第2項、公司法第23條第2項等規定，請求被上訴人應
  與豊天公司連帶給付給付1萬5,263.97英鎊，及自109年3月4日
  起至清償日止，按年息5％計算之利息，為無理由，不應准許。
  從而原審就上開部分所為上訴人敗訴之判決，並無不合。上訴
  論旨指摘原判決不當，求予廢棄改判，為無理由，應駁回其上
  訴。
本件事證已臻明確，兩造其餘攻擊、防禦方法及舉證，經核與
　判決結果無影響，爰不逐一論列，附此敘明。
據上論結，本件上訴為無理由，爰判決如主文。
中　　華　　民　　國　　110 　年　　10  　月　  12　　日
                  民事第七庭    
                      審判長法  官  李昆霖
                            法  官  譚德周
                            法  官  林翠華
正本係照原本作成。
不得上訴。
中　　華　　民　　國　　110 　年　　10　　月　　12　　日
　　　　　　　　　　　　　  書記官  黃文儀